臺灣高等法院刑事裁定
111年度抗字第1773號
抗  告  人
即  聲請人  李坤彬




上列抗告人因聲請發還扣押物案件，不服臺灣新北地方法院於中
華民國111年10月7日所為110年度聲字第815號裁定，提起抗告，
本院裁定如下：
    主  文
原裁定撤銷，發回臺灣新北地方法院。
    理  由
一、原裁定意旨略以:抗告人即聲請人李坤彬(下稱抗告人)因涉
    犯毒品危害防制條例等案件，經臺灣新北地方檢察署提起公
    訴，現正由臺灣新北地方法院審理中。依卷附起訴書記載，
    抗告人涉嫌於108年12月2日晚上11時56分許前，在不詳處所
    ，以不詳代價取得供其販賣所用，數量不詳之第二級毒品甲
    基安非他命，嗣為警於同日晚上11時56分許查獲，並扣得第
    二級毒品甲基安非他命10包，手機3支、平板電腦1台及新臺
    幣23萬7千元。因認上開扣案物品與抗告人所涉販賣第二級
    毒品未遂罪嫌有關，且本案尚未審結，是否可為本案證據、
    是否應沒收或得沒收之物，仍有未明，尚不能排除與本案具
    有關聯性，為確保日後審理之需要及保全將來執行之可能，
    認於裁判確定前，仍有繼續扣押之必要等語。
二、抗告意旨略以:檢察官之起訴書內並未詳載扣案手機、平板
    電腦與現金23萬7000元與本案究有何關係，實已無扣押之必
    要，且本案已歷時3年之久，相關物品已貶值數倍，有枉顧
    人民權益之嫌等語。
三、可為證據或得沒收之物，得扣押之，刑事訴訟法第133條第1
     項定有明文。扣押物若無留存之必要者，不待案件終結，
    應以法院之裁定或檢察官命令發還之。所謂扣押物無留存之
    必要者，乃指非得沒收之物，且又無留作證據之必要者。是
    否有繼續扣押之必要或應予發還，事實審法院自得本於職權
    ，依審判之需要及訴訟進行之程度，審酌裁量，惟必以該扣
    押物仍符合刑事訴訟法第133條第1項或第2項規定之「可為
    證據或得沒收之物」、「為保全追徵，必要時得酌量扣押犯
    罪嫌疑人、被告或第三人之財產」之情形，始為合法。經查
    :
　㈠抗告人於108年12月2日晚上11時56分許，駕駛車牌號碼為000
    -0000號自小客車，行經新北市中和區環和快速道路永和路
    口時，因行跡可疑遭警方盤查，警方自抗告人所駕自小客車
    後座起出第二級毒品甲基安非他命10包、手機3支、平板電
    腦1台及23萬7000元後移送臺灣新北地方檢察署檢察官偵查
    。檢察官認抗告人涉犯修正前毒品危害防制條例第4條第6項
    、第2項之販賣第二級毒品未遂罪嫌，以109年度偵字第1613
    號向臺灣新北地方法院提起公訴，現正由該院以109年度訴
    字第1374號審理中，此有本院被告全國前案紀錄表1份在卷
    足憑。
  ㈡臺灣新北地方檢察署檢察官109年度偵字第1613號起訴書之證
    據清單暨待證事實欄，雖有引用扣案之手機3支、平板電腦1
    台及23萬7000元，然僅係證明員警查獲本案之經過，並未以
    之為證明抗告人有販賣第二級毒品所用之物或係抗告人犯罪
    所得之物。再者，起訴書內亦特別敘明「扣案之手機3支、
    平板電腦1台、23萬7000元，無相關證據證明為被告(即指抗
    告人)供本案犯罪所用或屬其犯罪所得，爰不聲請宣告沒收
    之」等語，有上開起訴書1份在卷足憑。
四、綜合上情以觀，本件抗告人聲請發還之扣押物似未據為起訴
    之證據或得沒收之物，原裁定泛以「認上開扣案物品與抗告
    人所涉販賣第二級毒品未遂罪嫌有關，且本案尚未審結，上
    開扣案物品是否可為本案證據、是否應沒收或得沒收之物，
    仍有未明，尚不能排除與本案具有關聯性，為確保日後審理
    之需要及保全將來執行之可能，認於裁判確定前，仍有繼續
    扣押之必要」等語，駁回抗告人之聲請，而未就其認定有繼
    續扣押必要，為必要之說明，有理由不備之嫌，當明確說明
    有何可為證據或得沒收或保全追徵之必要。
五、綜上，原裁定既有上開可議之處。抗告意旨執以指摘，尚非
    無理由，且刑事案件仍在原審審理中，本院無從認定有何應
    扣押之情，自應由本院將原裁定撤銷，發回原審另為適法處
    理。
六、依刑事訴訟法第413條前段，裁定如主文。 
中　　華　　民　　國　　111 　年　　12　　月　　20　　日
                  刑事第十三庭  審判長法　官  吳冠霆
                                      法　官  邰婉玲
                                      法　官  柯姿佐
以上正本證明與原本無異。
不得再抗告。
                                      書記官  蔡硃燕
中　　華　　民　　國　　111 　年　　12　　月　　20　　日